【裁判字號】    96,破,122
【裁判日期】    970227
【裁判案由】    宣告破產
【裁判全文】
臺灣板橋地方法院民事裁定               96年度破字第122號
聲  請  人  甲○○
上列聲請人聲請宣告破產事件，本院裁定如下：
    主  文
聲請駁回。
聲請程序費用由聲請人負擔。
    理  由
一、聲請人聲請意旨略以：聲請人本有小筆積蓄，因家庭開銷遽
    增，遂投資開店，詎料投資失利，致經濟狀況一蹶不振，然
    僅憑聲請人一人之力，實無法負擔如此龐大開銷，僅能仰賴
    信用卡、現金卡支出，當卡債越滾越多，超過還款能力之際
    ，便再申請信用貸款以餘額清償方式償還部分卡債，因此陷
    入惡性循環，迄至民國96年11月止，聲請人共積欠臺灣美國
    運通國際股份有限公司等十五家金融機構債務達新臺幣（下
    同）2,972,143 元。雖聲請人曾辦理債務協商，稍稍降低還
    款壓力，然聲請人每月工作收入微薄，扣除固定生活開銷後
    ，無力負擔債務協商之每月還款金額26,032元，致對各債權
    銀行陷於支付不能狀態，爰提出債權人清冊，聲請宣告破產
    等語。
二、按所謂破產者，乃債務人在其經濟發生困難，而無法以其清
    償能力對全部債權人清償時，為期全部債權人能公平地滿足
    其債權，由法院參與其事，強制將債務人之全部財產依一定
    程序為變價及公平分配之一般執行程序。換言之，破產制度
    之目的即在使全體債權人獲得平等滿足，則決定聲請人是否
    有宣告破產實益之關鍵即在於本件全體債權人之債權是否得
    藉聲請人宣告破產而獲得公平的滿足。次按財團債務及財團
    費用，應先於破產債權，隨時由破產財團清償之；又破產宣
    告後，如破產財團之財產不敷清償財團費用及財團債務時，
    法院因破產管理人之聲請，應以裁定宣告破產終止，破產法
    第97條及第148 條分別定有明文。是法院依職權查明債務人
    確係毫無財產，破產財團不能構成，或以破產財團尚不足清
    償破產程序之費用即財團費用及財團債務時，因無從依破產
    程序清理其債務，類推適用破產法第148 條之立法趣旨，宣
    告破產顯無實益，徒增花費。此時法院應裁定駁回其聲請。
    是依上開法條意旨以觀，倘債務人確係亳無財產可構成破產
    財團，或破產財團雖勉強可組成，然其破產財團之財產尚不
    敷清償破產財團之費用及財團之債務，縱使予以裁定宣告債
    務人破產，因其他破產債權人已無法藉由破產程序而受到任
    何清償之機會，而無從依破產程序清理其債務時，即無進行
    破產程序之必要，得以無宣告破產之實益為由，裁定駁回債
    務人破產之聲請（最高法院92年度台抗字第6 號、86年度台
    抗字第479號裁定意旨參照）。
三、經查，經本院依職權向財政部財稅資料中心查詢聲請人財產
    狀況結果，聲請人名下無不動產，及95年度領有營利所得、
    獎金給予所得、利息所得、財產交易所得、執行業務所得等
    共計453,862 元，另有投資包博餐坊10萬元及2003年份汽車
    1 輛（見本院卷第13、14頁）。然聲請人自承投資失利，致
    經濟狀況一蹶不振等語，尚難認為其上開所得或資產現仍存
    在；而聲請人復未向本院提出任何財產清冊，經本院於96年
    12 月19 日發函通知聲請人於文到7 日內提出財產清冊，於
    96年12月27日寄存送達聲請人，於97年1 月7 日生合法送達
    效力，有送達回證在卷可憑，惟聲請人迄今仍未提出；本院
    再定期通知聲請人於97年1 月22日到院陳述，聲請人猶未到
    庭表示意見（見本院97年1 月22日筆錄）；且聲請人復未提
    出其有固定薪資收入之證明，尚難認其確有足以組成破產財
    團之財產。而依聲請人所提之債權人金額清冊，其積欠美國
    美商運通銀行等15家金融機構債務共2,972,143 元，另經本
    院依職權調查結果，其積欠台新國際商業銀行信用卡款225,
    942 元、國泰世華商業銀行信用卡款218,598 元、聯邦商業
    銀行信用卡款362,342 元、花旗（台灣）銀行信用卡款199,
    743 元、美商花旗銀行信用卡款125,752 元、美商美國運通
    銀行信用貸款310,817 元、信用卡款23,763元、中華商業銀
    行信用卡款135,703 元、中國信託商業銀行信用卡款82,484
    元、荷商荷蘭銀行信用卡款205,950 元、遠東國際商業銀行
    信用貸款199,252 元、臺灣新光商業銀行信用卡款212,617
    元、友邦國際信用卡股份有限公司信用卡款150,150 元、渣
    打國際商業銀行信用卡款84,220元，共計2,537,333 元，有
    各該債權銀行所陳報之陳報狀附卷可稽。準此，聲請人現並
    無任何足供構成破產財團者之資產，如宣告破產，明顯無法
    支付破產財團之管理及分配所生之費用、因破產債權人共同
    利益所需審判上之費用、破產管理人之報酬等財團費用，債
    權人亦不可能因此而受有分配，如此即與前述破產制度旨在
    使全體債權人獲得平等滿足之目的有違，聲請人聲請宣告破
    產，即屬無實益。從而，本件聲請人聲請宣告破產為無理由
    ，應予駁回。
四、依破產法第5條、民事訴訟法第78條，裁定如主文。
中    華    民    國    97    年    2     月    27    日
                  民事第一庭    法  官  陳翠琪
以上正本證明與原本無異。
如對本裁定抗告，應於收受裁定正本送達後10日內向本院提出抗
告狀，並繳納抗告裁判費新臺幣1,000元。
中    華    民    國    97    年    2     月    29    日
                                書記官  李瑞芝


司法院資訊處製作；財團法人民間司法改革基金會備份。
